【裁判字號】    98,消債更,1084
【裁判日期】    980831
【裁判案由】    聲請更生程序
【裁判全文】
臺灣高雄地方法院民事裁定          98年度消債更字第1084號
聲  請  人  乙○○
代  理  人  曾慶雲律師
上列當事人聲請消費者債務清理事件，本院裁定如下：
    主  文
聲請人乙○○自民國九十八年八月三十一日下午五時起開始更生
程序。
命司法事務官進行本件更生程序。
    理  由
一、聲請意旨略以：聲請意旨略以：聲請人因消費借貸、自用住
    宅借款、信用卡或現金卡契約，對金融機構負有債務，無擔
    保或無優先權之債務總額未逾新台幣（下同）1,200 萬元，
    因有不能清償債務情事，前已提出債權人清冊，依中華民國
    銀行公會會員辦理消費金融案件無擔保債務協商機制，以書
    面向最大債權金融機構台中商業銀行請求共同協商債務清償
    方案，雖經協商成立，聲請人應月付5,419 元，然協商當時
    ，玉山銀行並未參與，而聲請人當時有固定收入，以其每月
    還款金額加上房貸及生活費、3 名子女扶養費支出，已超出
    聲請人每月可得收入，縱聲請人日後未繳納房貸，將所得薪
    資全數拿來還款，卻仍無力負荷而毀諾，實有不可歸責於己
    之事由，而無法繼續履行，且未經法院裁定開始清算程序或
    宣告破產，爰依法聲請更生等語。
二、按債務人不能清償債務或有不能清償之虞者，得依消費者債
    務清理條例所定更生或清算程序，清理其債務。債務人無擔
    保或無優先權之債務總額未逾1,200 萬元者，於法院裁定開
    始清算程序或宣告破產前，得向法院聲請更生。於消費者債
    務清理條例施行前，債務人依金融主管機關協調成立之中華
    民國銀行公會會員，辦理消費金融案件無擔保債務協商機制
    與金融機構成立之協商，準用同條例第151 條第5 項之規定
    ，即債務人與金融機構協商成立者，不得聲請更生或清算，
    但因不可歸責於己之事由，致履行顯有重大困難者，不在此
    限。法院開始更生程序之裁定，應載明其年、月、日、時，
    並即時發生效力，消費者債務清理條例第3 條、第42條第 1
    項、第151 條第5 項、第6 項、第45條第1 項分別定有明文
    。
三、經查：
  (一)聲請人於本件更生聲請前，已於民國95年依金融主管機關協
    調成立之中華民國銀行公會會員辦理消費金融案件無擔保債
    務協商機制與甲○○○成立協商，自96年2 月起，利率0 ﹪
    ，每月以5,419 元依各債權銀行債權金額比例清償各項債務
    ，至全部清償為止等情，有協議書1 紙、無擔保債務還款計
    劃1 份在卷可稽。
  (二)按債務人對於金融機構因消費借貸、自用住宅借款、信用卡
    或現金卡契約而負債務，在聲請更生或清算前，應提出債權
    人清冊，以書面向最大債權金融機構請求協商債務清償方案
    ，並表明共同協商之意旨。債務人與金融機構協商成立者，
    不得聲請更生或清算。但因不可歸責於己之事由，致履行顯
    有重大困難者，不在此限，消費者債務清理條例第151 條第
    1 、5 項定有明文。聲請人雖曾於消費者債務清理條例施行
    前，與各債權銀行就無擔保債務成立協商，約定分100 期、
    每月償還5,419 元清償債務。然聲請人目前為低收入戶，按
    聲請人所陳報目前每月所得約39,900元，以聲請人居住於高
    雄市，參諸98年度高雄市每人每月最低生活費11,309元，是
    聲請人每月薪資收入扣除其個人最低生活必要支出11,309元
    、3 名子女扶養費33,927元，故聲請人每月薪資收入尚不足
    支付其個人最低生活必要支出及扶養費，可認聲請人之收入
    顯已不足以繳納協商之還款金額，則聲請人無法依協議繼續
    償還，係因客觀收入不足所致，其與金融機構協商成立之償
    還協議，已因不可歸責於聲請人之事由，致履行顯有重大困
    難。聲請人主張其係因不可歸責於己之事由，致履行協議顯
    有重大困難，堪予採信。
四、綜上所述，聲請人可得支配之收入，經扣除其基本支出及應
    負擔之必要生活費用後，其現況應得認已有不能清償其所負
    債務之虞，其應已該當債清條例所定聲請更生之要件，而聲
    請人經查並未經裁定開始更生、清算等程序，亦無許可和解
    、宣告破產、認可和解、更生或協調等民事事件（本院民事
    紀錄科查詢表、臺灣高等法院被告前案紀錄表參照），則聲
    請人既為非從事營業活動而屬受薪之消費者，且其所負無擔
    保或無優先權之債務總額並未逾法定1,200 萬元之數額，揆
    諸上開說明，聲請人向有管轄權之本院依消費者債務清理條
    例聲請更生程序以清理其債務依法即屬有據，自應予以准許
    。
五、依消費債務清理法第45條第1項，裁定如主文。
中    華    民    國    98    年    8     月    31    日
                          民事第一庭  法    官  張茹棻
上為正本係照原本作成。
本件裁定不得抗告。
本裁定已於98年8月31日下午5時公告。
中    華    民    國    98    年    8     月    31    日
                                      書 記 官  黃美秀


司法院資訊處製作；財團法人民間司法改革基金會備份。
